臺灣新北地方法院民事裁定
111年度消債更字第20號
聲  請  人  賴忠正


上列當事人聲請消費者債務清理更生事件，本院裁定如下：
    主  文
聲請人賴忠正自中華民國一百一十一年五月五日上午十時起開始
更生程序。
命司法事務官進行本件更生程序。
    理  由
一、按債務人不能清償債務或有不能清償之虞，且無擔保或無優
    先權之債務總額未逾新臺幣(下同)1,200萬元者，於法院裁
    定開始清算程序或宣告破產前，得向法院聲請更生。法院開
    始更生程序之裁定，應載明其年、月、日、時，並即時發生
    效力。法院裁定開始更生或清算程序後，得命司法事務官進
    行更生或清算程序，必要時得選任律師、會計師或其他適當
    之自然人或法人一人為監督人或管理人，消費者債務清理條
    例(下稱消債條例)第3條、第42條第1項、第45條第1項、第1
    6條第1項分別定有明文。次按消債條例第3條規定債務人不
    能清償或有不能清償之虞，即得聲請更生，並未以履行金融
    機關之協商條件有困難為要件。況且，債務人是否同意協商
    條件，乃債務人之自由，此時債務人聲請更生仍有其利益，
    即進入更生後，債務人縱依金融機構所提之每月清償金額提
    更生方案，依消債條例第53條第2項第3款之規定，債務人於
    6年或8年後即可債務消滅，毋庸清償至12年6月，應讓債務
    人有早日解脫債務之機會，立法意旨甚明(臺灣高等法院暨
    所屬法院97年法律座談會民事類提案第46號民國97年11月12
    日決議參照)。
二、聲請意旨略以：聲請人於民國108年、109年服兵役期間，聽
    信友人之言而借錢投資，後因投資虧損而積欠債務，退伍後
    在北部工作需要租屋及負擔個人生活費用，又需要扶養父母
    ，無力清償龐大債務，而有不能清償債務情事，曾與最大債
    權金融機構調解不成立。是聲請人無擔保或無優先權之債務
    總額未逾1,200萬元，復未經法院裁定開始清算程序或宣告
    破產，爰依法聲請開始本件更生程序等語。
三、經查:
(一)聲請人前向本院聲請債務清理之前置調解，與最大債權金融
    機構玉山商業銀行股份有限公司(下稱玉山銀行)調解不成立
    等情，此有本院調解不成立證明書附於本院110年度司消債
    調字第615號卷可參，復經本院職權調取上開調解卷宗可憑
    。是本件聲請人所為本件更生聲請可否准許，應審究聲請人
    其現況是否有消債條例第3條規定之「不能清償債務或有不
    能清償之虞」之情事而定。
(二)聲請人之財產及收入：依聲請狀附具之全國財產稅總歸戶財
    產查詢清單、中華民國人壽保險商業同業公會保險業通報作
    業資訊系統資料查詢結果回覆書所示，聲請人名下除西元20
    13年出廠之汽車乙輛外，無其他財產；聲請人之收入部分，
    依聲請人108、109年度綜合所得稅各類所得資料清單，其二
    年間收入為940,280元，惟上開資料僅係作為報稅之用，依
    其陳報稱其目前任職於威昕股份有限公司，每月薪資約31,0
    00元至45,000元不等，業據提出在職證明書及勞工保險被保
    險人投保資料表暨明細在卷可稽。本院審酌暫以投保薪資即
    42,000元為其每月可處分所得數額。
(三)聲請人之必要支出狀況：聲請人陳報其個人每月生活必要支
    出包含餐費9,000元、房租8,500元、家用雜支2,200元、手
    機費用500元、加油費用1,000元，共計21,200元等節，顯高
    於新北市政府111年度公告每人每月最低生活費15,800元之1
    .2倍即18,960元，聲請人雖提出房屋租賃契約書、繳費證明
    單、外送平台訂單查詢等件影本為證，僅得證明聲請人每月
    確有支出上開費用，惟聲請人仍未據提出其他事證以資證明
    其有何因職業或其他特別情事(如職業特殊須高額支出始得
    維持收入)，其每月必要生活費用有超出消債條例第64條之2
    第1項規定最低生活費1.2倍之必要性。而消債條例之立法意
    旨，乃在於幫助陷於經濟上困境之債務人，得藉由更生或清
    算程序，走出經濟困境，避免走向絕路，實現憲法所保障之
    生命權，其並非在幫助債務人保持其舊有之生活水平，因此
    在考量所謂之「生活必要性支出」，自以維持一般人最低生
    活水平所需為準，否則對債權人即屬不公，是聲請人未據提
    出其他足供本院即時為調查之證據釋明其何以有如此高額生
    活費用之必要性，故陳報提列之相關費用應予以減縮為18,9
    60元。
(四)受聲請人扶養之人：聲請人陳報須扶養雙親父親賴承泰、母
    親李孟涵，每月扶養金額為7,500元，亦據提出財產及收入
    狀況說明書、戶籍謄本、中華民國身心障礙證明、108年至1
    09年綜合所得稅各類所得資料清單、全國財產稅總歸戶財產
    查詢清單附卷為證。本院審酌賴承泰、母親李孟涵現年分別
    70歲、61歲，名下並無任何資產，僅有微薄收入，及賴承泰
    每個月受領國民年金4,786元，惟該金額不足以維持生活所
    需，琪等自有受扶養之必要性。又賴承泰於前婚姻另有2名
    兒子，及李孟涵於前婚姻另有1名女兒，自不能免除其他3名
    子女之法定扶養義務，仍應與聲請人共同負擔之，爰依消債
    條例第64條之2第2項所定受扶養者之必要生活費用為標準計
    算，賴承泰部分，扣除其每月受領之補助且與其他扶養義務
    人均分攤後，聲請人應分攤部分為4,725元(計算式：《18,96
    0元-4,786元》÷3=4,725元，元以下四捨五入，下同)；李孟
    涵部分，經與其他扶養義務人均分攤後，聲請人應分攤部分
    為9,480元(計算式：18,960元÷2=9,480元)。故聲請人所提
    每月扶養費未逾上開數額，認屬合理而可採。
(五)聲請人現每月可得處分所得，扣除上開每月必要生活支出後
    ，剩餘15,540元，縱依聲請人陳報積欠各債權人總債權為2,
    217,427元，依慣常作法分180期計算，每期仍應償還12,319
    元，聲請人雖足以負擔，惟上開清償期長達15年，且該金額
    並未加計利息計算，故未反應實際情形，而聲請人若獲准更
    生，依更生方案清償6年或8年即可解脫債務，依上開實務見
    解，應認符合消債條例第3條所規定「債務人不能清償債務
    或有不能清償之虞」之情形。
四、綜上所述，本件聲請人為一般消費者，並未從事營業活動，
    且其確有不能清償債務之情事，又所負無擔保或無優先權之
    本金及利息債務總額未逾1,200萬元，亦未經法院裁定開始
    清算程序或宣告破產，復查無消債條例第6條第3項、第8條
    或第46條各款所定駁回更生聲請之事由存在，則聲請人聲請
    本件更生，洵屬有據，應予准許。
五、聲請人於更生程序開始後，應另提出足以為債權人會議可決
    或經法院認為公允之更生方案以供採擇，俾免更生程序進行
    至依消債條例第61條規定應行清算之程度，附此敘明。
六、依消債條例第11條第1項、第45條第1項、第16條第1項，裁
    定如主文。
中　　華　　民　　國　　111 　年　　5 　　月　　5 　　日
                  民事第六庭    法　官　莊惠真
以上正本證明與原本無異。
本裁定不得抗告。
本裁定已於111年5月5日上午10時公告。
中　　華　　民　　國　　111 　年　　5 　　月　　5 　　日
                                書記官　蘇莞珍